【裁判字號】    89,上訴,2118
【裁判日期】    890516
【裁判案由】    偽造文書等
【裁判全文】
臺灣高等法院刑事判決                  八十九年度上訴字第二一一八號
    上  訴  人
    即  被  告  癸○○○
                (陳麗華)
    選任辯護人  劉紹猷
右上訴人，因偽造文書等案件，不服臺灣基隆地方法院，八十九年度訴字第二二二號
，中華民國八十九年五月十六日第一審判決（起訴案號：臺灣基隆地方法院檢察署八
十八年度偵字第六六六六、六九一九號）提起上訴，本院判決如左：
    主      文
上訴駁回。
    事      實
上訴人即被告癸○○○（起訴書誤為陳麗華）自民國（以下同）七十九年起，因融資
買賣股票而虧損甚鉅，周轉困難，遂先後於民國八十四年六月十日（下稱第一會），
八十六年七月一日（下稱第二會），在基隆市○○區○○路二五二號之住處，自任會
首，邀集他人參加民間互助會，第一會會員連同會首共計六十一人，每會每月新台幣
（下同）一萬元，會期至八十八年十月十日止，每月十日開標。自八十五年起，每年
一月二十五日及七月二十五日，各加標一次。第二會會員連同會首共計四十三人，每
會每月一萬元，會期至八十八年十月一日止，每月十日開標。每年七月十五日及十二
月十五日，各加標一次。詎其為填補虧損資金，竟意圖為自己不法之所有，基於概括
之犯意，在會期中，利用會員未到場競標之機會，在第一會，連續冒用阿靜、莊朝輝
、莊朝興、阿梅（丑○以阿梅之名義參加）及碧霞之名義，而製作標單，足以生損害
於各該人，並提出行使而得標，使不知情之會員將活會會款交付之；在第二會，連續
冒用莊朝輝、子○○○（會單名為蔡金靜）、阿霞、阿有、素蓮、鄭輝雄、楊淑華、
楊勝雄（壬○○以其父名義參加）、丁○○（徐黃春梅以其女名義參加）、彩雲等人
之名義，製作標單，足以生損害於各該人，並提出行使而得標，使不知情之會員將活
會會款交付之，共詐取會款約三百五十萬元。八十八年十月一日宣告停標時，會員辛○○、己○○等發覺有異，始進而查知上情。案經被害人辛○○、己○○、甲○○、
庚○○、戊○○、乙○○○、楊阿卻、丑○、簡張金靜、丙○○、謝許繡枝、壬○○
等訴請台灣基隆地方法院檢察署檢察官偵查起訴。
    理      由
一、上訴人即被告癸○○○對於前揭起會標會倒會之事實已坦承不諱，核與其在原審
    及偵查中供述之主要情節相同，並有告訴人辛○○、己○○、丑○，簡張金靜等
    人在偵審中之指述可按，復有互助會單二紙於卷可資為證，從而其前開犯行委足
    認定。其雖辯稱，倒會係因受其他原因所累，既不得不爾，非有詐欺之意念云云
    ，顯為卸責之飾詞，無可採取，應予依法論科。
二、原審法院認其所為係犯刑法第二百十六條、二百十條、第二百二十條第一項之行
    使偽造準私文書罪及第三百三十九條第一項之詐欺取財罪。其偽造後復進而行使
    ，其偽造之低度行為，為行使之高度行為所吸收，應僅論以行使偽造準私文書罪
    。其先後多次行使偽造準文書及詐欺取財之犯行，時間緊接、構成犯罪要件相同
    ，顯係基於一個概括犯意反覆為之，為連續犯，應論以一罪，並加重其刑。被告
    歷次冒標會款，均係向多數活會會員詐欺會款，同時侵害多數財產法益，係一行
    為觸犯數同一之罪名，為想像競合犯，應從一重處斷。上述二罪間，有方法、結
    果之牽連關係，為牽連犯，應從較重之行使偽造私文書罪處斷。因而援引上開法
    條及有關法律之規定，併審酌其犯罪動機、目的、手段、所生危害等一切情狀後
    ，特別考量其已與部分被害人達成和解，惟未完全清償等情形，量處以有期徒刑
    一年六月，資為懲儆。經核認事用法，兩無不當。上訴人上訴要旨主張為民事糾
    葛，非有詐欺之意欲云云，沒有理由，應予駁回。
據上論斷，應依刑事訴訟法第三百六十八條，判決如主文。
本案經檢察官陳維練到庭執行職務。
中      華      民      國    八十九    年      九      月      七      日
                                臺灣高等法院刑事第一庭
                                    審判長法  官  李  相  助
                                          法  官  蔡  光  治
                                          法  官  王  振  興
右正本證明與原本無異。
如不服本判決應於收受送達後十日內向本院提出上訴書狀，其未敘述上訴之理由者並
得於提起上訴後十日內向本院補提理由書（均須按他造當事人之人數附繕本）。
                                          書記官  賴  淑  真
中      華      民      國    八十九    年      九      月     十一     日
附錄：本案論罪科刑法條全文
刑法第二百十六條
行使第二百十條至第二百十五條之文書者，依偽造、變造文書或登載不實事項或使登
載不實事項之規定處斷。
刑法第二百十條
偽造、變造私文書，足以生損害於公眾或他人者，處五年以下有期徒刑。
刑法第二百二十條第一項
在紙上或物品上之文字、符號，依習慣或特約，足以為表示其用意之證明者，關於本
章之罪，以文書論。


司法院資訊處製作；財團法人民間司法改革基金會備份。
